臺灣高等法院臺南分院民事判決
111年度上字第105號
上  訴  人  薛卉彤  
被上訴人    張晉豪  
訴訟代理人  葉東龍律師
被上訴人    呂冠霆  
上列當事人間請求侵權行為損害賠償事件，上訴人對於中華民國
111年2月15日臺灣嘉義地方法院嘉義簡易庭111年度嘉訴字第1號
第一審判決提起上訴，本院於111年7月20日言詞辯論終結，判決
如下：
    主  文
上訴駁回。
第二審訴訟費用由上訴人負擔。
    事實及理由
壹、程序方面：
    本件被上訴人呂冠霆經合法通知，未於言詞辯論期日到場，
    核無民事訴訟法第386條所列各款情形，爰依上訴人之聲請
    ，由其一造辯論而為判決。
貳、實體方面：
一、上訴人主張：㈠被上訴人張晉豪部分：張晉豪因租約到期後
    仍積欠租金，並於如附表一所示時間在臉書上20幾萬人之社
    團發布如附表一所示之內容（下稱系爭附表一貼文），又多
    次寄發如附表二所示之簡訊（下稱系爭附表二簡訊）予伊，
    足以損害伊名譽，並使伊心生畏懼，受有精神上痛苦。另伊
    曾因受詐騙，多次匯款至國外銀行帳戶，合計新臺幣（下同
    ）636,474元，張晉豪為詐騙集團洗錢車手，亦應由張晉豪
    負連帶賠償責任。又張晉豪與背後之許志欽等詐騙集團恐嚇
    、欺凌伊，甚至叫撞車手即被上訴人呂冠霆撞傷伊（詳如後
    述㈡部分），故意教唆殺人、蓄意謀殺。綜上，張晉豪應歸
    還伊受騙匯款之本金636,474元，加計民國107年11月23日至
    110年12月31日利息支出費用267,426元，及精神慰撫金9萬
    元，共計993,900元。㈡被上訴人呂冠霆部分：伊於109年8月
    27日22時30分許，駕駛車牌號碼0000-00號自用小客車（下
    稱系爭車輛），沿嘉義市西區○○○路由北往南方向行駛，行
    經○○○路與○○路之交岔路口（下稱系爭路口）欲左轉○○路時
    ，適呂冠霆騎乘車牌號碼000-000號普通重型機車（下稱系
    爭機車）沿○○○路由南往北方向行經系爭路口，加速硬闖且
    不開大燈，伊雖已緊急煞車，但仍發生碰撞（下稱系爭事故
    ），致伊胸部撞擊方向盤，受有「右肺門不透光影像，疑似
    腫塊，其他軟組織疾患，未特定，下背和骨盆挫傷之初期照
    護」之傷害（下稱系爭傷害），而伊女兒亦受有腦震盪之傷
    害。因伊蒐集太多詐騙集團主謀、主要幹部之伎倆及騙術，
    且知悉嘉義市經國新城藏有詐騙集團之機房，於109年5月間
    經友人告知將被詐騙集團殺害，張晉豪乃教唆呂冠霆於前揭
    時、地守株待兔，故意迎面撞擊伊駕駛之系爭車輛，製造假
    車禍，意圖謀財害命。其後，呂冠霆寄送如附表三所示之簡
    訊（下稱系爭附表三簡訊）予伊，已構成威脅恐嚇，致伊身
    心靈受創，心生畏懼，無法營業。而伊經營之「A食B服」商
    店，於109年8月28日至110年1月20日共5個月無法開店營業
    ，合計損失179,900元。綜上，呂冠霆應賠償系爭車輛修復
    費用損害29,300元、伊精神慰撫金36,000元、伊女兒精神慰
    撫金30,000元、休養2週之工作損失11,900元、醫藥、復健
    費12,800元、無法營業損失179,900元予伊等情。爰依民法
    第184條第1項、第185條、第195條之規定，求為命被上訴人
    張晉豪給付993,900元並加計自111年2月18日起算之法定遲
    延利息；被上訴人呂冠霆給付299,900元之判決（原審為上
    訴人一部勝訴、一部敗訴之判決，上訴人就其後開敗訴部分
    聲明不服，提起上訴，未繫屬本院部分，不予贅述）。並上
    訴聲明：㈠被上訴人張晉豪部分：⒈原判決關於駁回上訴人後
    開第2項之訴及該訴訟費用部分之裁判均廢棄。⒉被上訴人張
    晉豪應給付上訴人993,900元，及自111年2月18日起至清償
    日止，按週年利率百分之5計算之利息。㈡被上訴人呂冠霆部
    分：⒈原判決關於駁回上訴人後開第2項之訴及該訴訟費用部
    分之裁判均廢棄。⒉被上訴人呂冠霆應再給付上訴人293,500
    元。
二、被上訴人則以：
  ㈠被上訴人張晉豪抗辯：系爭附表一貼文，並未提及上訴人之
    全名、年籍資料及臉書帳號，無從使其他不特定人可連接上
    訴人之真實身分，自無貶損上訴人之名譽可言。又伊傳送系
    爭附表二簡訊，僅上訴人所得知悉，且係因上訴人不配合點
    交、不返還押租金所致，亦無貶損上訴人之名譽。上訴人泛
    稱伊為澳洲詐騙集團車手，教唆呂冠霆製造假車禍殺人未遂
    云云，並未舉證以實其說，難認真實。上訴人對伊另案提起
    妨害名譽之刑事告訴，亦經檢察官為不起訴處分確定。上訴
    人之侵權行為損害賠償請求，為無理由等語。
  ㈡被上訴人呂冠霆辯稱：上訴人主張伊是詐騙集團、撞車手，
    對伊為不實指控，已嚴重妨害伊個人名譽。系爭事故發生後
    ，上訴人傳簡訊騷擾伊母親，伊寄送如附表三所示之簡訊（
    下稱系爭附表三簡訊）予上訴人，並非恐嚇。上訴人請求伊
    再給付293,500元，為無理由等語。
  ㈢並均答辯聲明：上訴駁回。
三、本院之判斷：　　
　㈠按當事人主張有利於己之事實者，就其事實有舉證之責任，
    民事訴訟法第277條前段定有明文。而民事訴訟如係由原告
    主張權利者，應先由原告負舉證之責，若原告先不能舉證，
    以證實自己主張之事實為真實，則被告就其抗辯事實即令不
    能舉證，或其所舉證據尚有疵累，亦應駁回原告之請求。次
    按因故意或過失，不法侵害他人之權利者，負損害賠償責任
    ；故意以背於善良風俗之方法，加損害於他人者亦同；數人
    共同不法侵害他人之權利者，連帶負損害賠償責任，民法第
    184條第1項、第185條第1項前段分別定有明文。又損害賠償
    之債，以有損害之發生及有責任原因之事實，並二者之間，
    有相當因果關係為成立要件。是主張侵權行為損害賠償請求
    權之人，對於侵權行為損害賠償之成立要件，自應負舉證之
    責任。
　㈡被上訴人張晉豪部分：
　⒈上訴人主張被上訴人張晉豪係許志欽等詐騙集團之洗錢車手
    ，欺凌、恐嚇伊，且於109年5月27日19時25分開始監控、盜
    取利用伊個資，長達數月，又用google追蹤定位伊系統，長
    期追蹤伊每天行經路線，復於109年8月17日22時30分，教唆
    撞車手呂冠霆故意加速追撞伊，蓄意謀殺云云，為被上訴人
    所否認，而觀諸上訴人所提出其因受騙而匯出匯款之受款人
    姓名，分別為TERRY  NOSAKHARE、上訴人本人、FRED  RAMO
    N（見原審卷㈠第27至33、241至247頁玉山銀行匯出匯款申請
    書），均與被上訴人無關，且上訴人亦未提出有利證據，足
    以證實被上訴人有其前揭所稱之侵權行為，則其據以主張被
    上訴人張晉豪應賠償993,900元云云，難認可採。
　⒉上訴人又主張被上訴人張晉豪多次利用網路社群媒體發文，
    並以傳送系爭附表二簡訊方式，故意不法侵害伊名譽、恐嚇
    伊等情，然經被上訴人張晉豪抗辯：伊係因上訴人不配合點
    交、不返還押租金，而與上訴人發生糾紛。伊於網路社群媒
    體發布系爭附表一貼文，並不足以使不特定瀏覽者獲知其所
    指對象為何人或推知真實身分，又伊傳送系爭附表二簡訊予
    上訴人，係兩造間之私人對話，均未貶損上訴人之名譽等語
    。經查：
  ⑴按名譽為人格之社會評價，名譽有無受損害，應以社會上對
    個人評價是否貶損作為判斷之依據。行為人之行為，是否構
    成不法侵害他人之名譽，如其針對特定人指名道姓，任意以
    文字、言詞、圖畫、舉動或其他方式為詈駡、嘲諷、侮蔑，
    或所指摘、傳述之具體事實，足使他人受到社會一般人負面
    評價判斷，固無疑義。惟如其行為非以貶損他人名譽為主要
    目的，且未指名道姓，社會一般人亦無從推知其所指為何人
    ，尚不足以對他人之名譽造成貶損，縱其指摘不友善、敵對
    或令人不悅，損及他人感情上之自我評價，亦難遽認已構成
    不法侵害他人名譽之侵權行為，而責令其負損害賠償責任。
　⑵次按恐嚇，係指行為人將欲加害生命、身體、自由、名譽、
    財產之事，通知被害人，使被害人心生畏怖而言。又所謂惡
    害通知，係指明確而具體加害上述各種法益之意思表示，而
    對被害人為惡害之通知，是否使被害人心生畏怖，應依個案
    具體事實審酌主、客觀情形全盤綜合判斷，亦即以主觀及客
    觀混合之整體評量方式，判斷被害人是否已達心生畏怖之程
    度。
　⑶查被上訴人張晉豪前為上訴人位於嘉義市○○街00巷00號0樓0
    之出租套房之房客，張晉豪與上訴人間之租約已到期（租期
    至109年3月31日屆滿），因雙方對於退還押租金等事發生糾
    紛，張晉豪因不滿上訴人拒不返還押租金，而於臉書社團發
    布系爭附表一貼文（見本院卷㈠第263至271、279頁）。上訴
    人認張晉豪在臉書社團發布之文章內容，觸犯妨害名譽罪嫌
    ，前向臺灣嘉義地方檢察署（下稱嘉義地檢署）提出妨害名
    譽之刑事告訴，經該署檢察官以109年度偵字第4207號為不
    起訴處分，上訴人聲請再議，嗣經臺灣高等檢察署臺南檢察
    分署檢察長以110年度上聲議字第1052號處分書駁回其再議
    ，此有上開處分書在卷可稽（見原審卷㈠第65至70、387至38
    8頁），要可認定。
　⑷觀諸被上訴人張晉豪發布系爭附表一貼文之文章內容及對話
    紀錄截圖，已表明其主要目的為「房子租約到期約房東來點
    交不來叫我鑰匙放信箱就好還要扣留我押金14天請教各位好
    友有這種規定嗎？我該怎麼做？」（見本院卷㈠第269頁），
    又其文章內容，主要在表明其沒有積欠房東租金，其有匯款
    單可以佐證，若房東遲不退還押租金，其將會去提告並貼公
    告等，且於發布上開文章前，確實與上訴人對於租賃契約內
    容、是否積欠租金及押租金扣款金額等事產生歧見及口角糾
    紛。再者，張晉豪發布之文章內容雖曾提到「薛彤」、「
    嘉義市○○街」、「姓薛的房東」，然並未提到上訴人之全名
    、年籍資料、確切地址，且未提及或標註上訴人之臉書帳號
    ，使不特定人可聯結上訴人真實身分之資料，又稽之其特別
    將對話紀錄中之對方名稱（即上訴人）予以塗抹遮蓋，亦可
    見其並非以貶損上訴人之名譽為主要目的，而係出於不滿上
    訴人拒不返還押租金，在未公開揭露上訴人真實身分之情形
    下，以自衛、自辯方式，抒發表述自己主觀上之認知、想法
    與處理事情之方法。縱其用語有過激或粗鄙之情形，然其所
    為應係降低自己本身之社會評價，而非貶抑上訴人之名譽。
    是故，上訴人雖主張張晉豪利用網路社群媒體張貼文章，故
    意不法侵害伊名譽、恐嚇伊云云，然參之上開調查證據之結
    果，可知張晉豪之行為，尚不足以使不特定瀏覽者獲知其所
    指對象為何人或推知真實身分，客觀上並不足以使上訴人在
    社會上之評價受到貶損，且其內容亦難認足使上訴人心生畏
    怖，危害上訴人之安全，故尚難遽認其行為屬民法第184條
    第1項前段或後段規定之侵權行為。
  ⑸其次，被上訴人張晉豪雖曾寄發系爭附表二簡訊予上訴人（
    見本院卷㈠第273至277頁），而其簡訊內容固不無令人產生
    不悅之負面情緖，然衡諸該簡訊係兩造間之私人對話，並無
    第三人得以知悉，且上訴人亦未提出證據證明張晉豪有將系
    爭附表二簡訊內容公開或傳述使第三人知悉，是系爭附表二
    簡訊雖使上訴人感到難堪與不快，但不足使上訴人受到社會
    上之負面評價，且上訴人本身之人格價值，亦不因張晉豪個
    人之片面評價而有所貶毀，又斟酌該簡訊內容，客觀上亦難
    認足使上訴人心生畏怖而危害其安全。則上訴人據以主張張
    晉豪有故意不法侵害伊名譽、恐嚇伊之行為，構成民法第18
    4條第1項前段或後段之侵權行為云云，亦非可採。
　⒊綜合上述，上訴人前開主張，尚難遽採。則上訴人依共同侵
    權行為之法律關係，請求被上訴人張晉豪賠償其匯款本金63
    6,474元、利息支出費用267,426元及精神慰撫金9萬元，合
    計993,900元之損害，難認有據。
　㈢被上訴人呂冠霆部分：
　⒈上訴人主張伊於前揭時、地，駕駛系爭車輛行經系爭路口欲
    左轉○○路時，雖已緊急煞車，但遭被上訴人呂冠霆騎乘系爭
    機車，故意加速硬闖紅燈，且不開大燈，而發生系爭事故，
    致伊胸部嚴重撞擊方向盤，受有系爭傷害，伊女兒頭部撞到
    擋風玻璃而腦震盪，系爭車輛亦受有嚴重損壞。又系爭事故
    之發生，實係因伊蒐集太多詐騙集團主謀、主要幹部之伎倆
    及騙術，且知悉嘉義市經國新城藏有詐騙集團之機房，經張
    晉豪教唆呂冠霆於前揭時、地，故意迎面撞擊伊駕駛之系爭
    車輛，製造假車禍，意圖殺害伊等情；而被上訴人呂冠霆對
    兩造於前揭時、地發生系爭事故，致系爭車輛受損，其當時
    系爭機車大燈未開（故障）之情並不爭執，惟否認上訴人之
    其餘主張，則依民事訴訟法第277條前段規定，應由上訴人
    就其主張之利己事實，負舉證之責任。經查：
　⑴上訴人於前揭時、地，無照駕駛系爭車輛行經系爭路口欲左
    轉○○路時，本應注意汽車行駛至交岔路口，轉彎車應讓直行
    車先行，而依當時天候雨、夜間有照明、柏油路面濕潤、無
    缺陷、無障礙物、視距良好，並無不能注意之情形，竟疏未
    注意及此，在該路口暫停等後即貿然起駛左轉，未禮讓對向
    直行車，適被上訴人呂冠霆騎乘系爭機車騎駛至該路口，亦
    疏未注意車前狀況，並隨時採取必要之安全措施，且未開啟
    頭燈，上訴人所駕駛之系爭車輛右前保險桿與呂冠霆所騎乘
    系爭機車車頭發生擦撞，致呂冠霆人車倒地，呂冠霆因而受
    有右膝部擦傷、左膝部擦傷及左髖部挫傷之傷害等情，有嘉
    義市政府警察局第一分局道路交通事故現場圖、道路交通事
    故調查報告表㈠、㈡、現場及車損照片、戴德森醫療財團法人
    嘉義基督教醫院（乙種）診斷證明書（呂冠霆）附於本院11
    0年度交上易字第564號刑事歷審卷（下稱另案第564號刑事
    案件）可稽（見該案二審刑事卷第157至199頁、警卷第20頁
    ），且經該案原審刑事庭於110年10月5日當庭勘驗系爭路口
    監視器光碟之勘驗結果顯示：畫面時間22：25：28-33，上
    訴人駕駛系爭車輛沿○○○路內側車道北向南行駛，行經路口
    處停等候左轉往○○路（系爭車輛速度緩慢），與沿○○○路機
    車道由南往北方向直行之呂冠霆之系爭機車發生碰撞（系爭
    機車正常直行並未減速）等情無誤（見該案一審卷第274頁
    、偵卷第103頁），復有本院110年度交上易字第564號刑事
    判決在卷足憑（見本院卷㈠第491至498頁），應可認定。
　⑵上訴人主張被上訴人呂冠霆故意加速硬闖紅燈，伊女兒因系
    爭事故，致頭部撞到擋風玻璃而受有腦震盪之傷害云云，並
    未舉證以實其說，要難採信。上訴人又主張伊因系爭事故而
    受有系爭傷害云云，雖據提出天主教中華聖母修女會醫療財
    團法人天主教聖馬爾定醫院（下稱聖馬爾定醫院）109年8月
    28日診斷證明書及110年4月30日診斷證明書為證（見原審卷
    ㈠第13、117頁）；惟查：
　　①根據前述系爭事故現場及車損照片所示：上訴人駕駛系爭
      車輛之損害為右前引擎蓋略有凹陷、右前保險桿有擦痕；
      呂冠霆騎乘系爭機車之損害為車頭略有破裂、車側及把手
      有擦痕，而其當時所受傷勢為右膝部擦傷、左膝部擦傷及
      左髖部挫傷等情，則依上開兩車之車損狀況及呂冠霆之傷
      勢均尚屬輕微之情況下，可認當時兩車之撞擊力道非大。
      參以上訴人於系爭事故發生後，於事故現場接受警方詢問
      時亦表示：「（問：你第一次撞擊部位？雙方車損情形？
      你車上共乘幾人？雙方受傷人員及傷勢如何？）右前車頭
      。前車頭。共乘2人。均未受傷。」等語（見另案第564號
      刑事案件警卷第4頁109年8月27日23時7分嘉義市政府警察
      局交通事故談話紀錄表），足見其嗣後主張其因系爭事故
      而受有系爭傷害云云，顯非無疑。
　　②又觀諸聖馬爾定醫院110年7月6日惠醫字第1100000504號函
      載略以：上訴人於「109年7月17日」至該院胸腔內科門診
      就醫，主訴於外院健檢發現右側肺部病灶，經醫師診療安
      排影像檢查後診斷為右肺門不透光影像，疑似腫塊，「10
      9年8月28日」出具診斷書。上訴人右肺門不透光影像，疑
      似腫塊，其疾病成因大多與下列有關：1.血管影像、血管
      叢集，2.縱隔腔腫瘤，3.縱隔組織增生。關於個案此疾病
      與外力相關性較小（尤其病人開車，除非是撞方向盤）。
      比較個案先前於該院健檢之舊片發現，此不透光影像乃陳
      舊性影像，顯非因車禍外力所造成新影像，評估應與此次
      車禍無關等語（見另案第564號刑事案件偵卷第115至119
      頁），足認聖馬爾定醫院109年8月28日診斷證明書上所載
      「右肺門不透光影像，疑似腫塊」之症狀，係上訴人於系
      爭事故發生前之「109年7月17日」至該院胸腔內科門診及
      影像檢查之診斷結果，並非於109年8月27日系爭事故發生
      後就診所出現之傷勢，且該不透光影像與其先前健檢之紀
      錄比對後，亦係陳舊性影像，並非因車禍外力所造成之新
      影像。準此可見，上訴人主張其因系爭事故而受有「右肺
      門不透光影像，疑似腫塊」之傷害，為不足採。
    ③又聖馬爾定醫院110年4月30日診斷證明書雖記載上訴人有
      「其他軟組織疾患，未特定。下背和骨盆挫傷之初期照護
      」之診斷，醫囑欄記載「於110/4/22.110/4/26.110/4/30
      中醫門診追蹤治療共計3次」等語。惟依該診斷證明書之
      內容，至多僅可證明上訴人於110年4月間至該院就診時有
      上開症狀，惟其症狀距系爭車禍發生日已相隔約8個月之
      久，且上訴人亦未舉證證明上開症狀與系爭事故間有相當
      因果關係，自亦無從為有利於上訴人之認定。從而，上訴
      人主張其因系爭事故而受有系爭傷害云云，要難採信。
　⑶上訴人雖又主張系爭事故之發生，係因伊蒐集太多詐騙集團
    主謀、主要幹部之伎倆及騙術，且知悉嘉義市經國新城藏有
    詐騙集團之機房，張晉豪故意教唆呂冠霆於前揭時、地闖紅
    燈、剎車失靈、重力加速度迎面撞擊伊駕駛之系爭車輛，製
    造假車禍，意圖殺害伊云云；然依上開調查證據之結果，已
    難憑信，此外，上訴人亦未提出有利證據以實其說，自難採
    憑。
　⒉按行車前應注意燈光須詳細檢查確實有效；汽車行駛時，駕
    駛人應注意車前狀況，並隨時採取必要之安全措施，道路交
    通安全規則第89條第1項第1款、第94條第3項分別定有明文
    。查被上訴人呂冠霆騎乘系爭機車行經交岔路口，本應遵守
    前揭道路交通安全規則所課予駕駛人之注意義務，而當時並
    無不能注意之情事，卻疏未注意，致發生系爭事故，已如前
    述，足認被上訴人呂冠霆有違反上開規定之過失，且其過失
    行為與上訴人之系爭車輛受損結果間，具有相當因果關係。
    則上訴人本於侵權行為法律關係，請求被上訴人呂冠霆賠償
    其此部分所受之損害，於法有據。至於上訴人主張伊因系爭
    事故而受有系爭傷害，伊女兒頭部撞到擋風玻璃而腦震盪云
    云，並非有據，且上訴人與其女兒為法律上不同之權利主體
    ，上訴人亦無從以自己名義行使其女兒之權利，則其請求被
    上訴人呂冠霆賠償其此部分所受之損害，於法未合。另被上
    訴人呂冠霆雖辯稱兩造均已同意車損部分各自負擔云云，惟
    其就此事實並未舉證證明之，是其前揭所辯，即非可採。
　⒊查上訴人主張其所有之系爭車輛，因系爭事故造成損壞，修
    復費用為29,300元（含工資費用9,500元及零件費用19,800
    元）乙節，已據提出估價單為證（見原審卷㈠第271、273頁
    ），且為被上訴人呂冠霆所不爭執，應可採信。惟按侵權行
    為損害賠償之請求權，以受有實際損害為成立要件，債權人
    請求支付回復原狀所必要之費用為損害賠償方法者，其修復
    費用應以必要者為限（例如：修理材料以新品換舊品，應予
    折舊）。依行政院所頒固定資產耐用年數表及固定資產折舊
    率表，自用小客車之耐用年數為5年，依平均法計算其折舊
    結果（即以固定資產成本減除殘價後之餘額，按固定資產耐
    用年數表規定之耐用年數平均分攤，計算折舊額），每年折
    舊率為5分之1。而系爭車輛係於96年4月出廠（見原審卷㈠第
    305至308頁交通部公路總局嘉義區監理所嘉義市監理站110
    年12月29日嘉監義站字第1100325727號函附車籍異動資料）
    ，迄至系爭事故發生日即109年8月27日，已使用超過5年，
    是系爭車輛修復費用之零件部分價值扣除折舊後之金額，應
    僅存殘價即3,300元【計算式：殘價＝取得成本÷（耐用年數＋
    1）即19,800元÷（5＋1）＝3,300元】，加計烤漆及鈑金等工
    資費用9,500元，合計請求有據之修復費用金額應為12,800
    元（計算式：3,300元+9,500元＝12,800元）。
　⒋惟按損害之發生或擴大，被害人與有過失者，法院得減輕賠
    償金額，或免除之，民法第217條第1項定有明文。又按汽車
    行駛至交岔路口，轉彎車應讓直行車先行，此觀道路交通安
    全規則第102條第1項第7款規定即明。查被上訴人呂冠霆騎
    乘系爭機車行經系爭路口，雖有前述過失行為，惟上訴人駕
    駛系爭車輛行經系爭路口，左轉彎車未讓對向直行車先行，
    致發生系爭事故，足認上訴人就系爭事故之發生，亦與有過
    失。本院斟酌兩車撞擊位置、兩造過失情節及程度等一切情
    況，是認上訴人、被上訴人呂冠霆應各負2分之1之過失責任
    比例。參酌交通部公路總局嘉義區監理所嘉雲區車輛行車事
    故鑑定會就系爭事故之肇事責任，作成：「一、丙○○駕駛自
    用小客車，雨夜行經行車管制號誌交岔路口，左轉彎車未讓
    對向直行車先行，同為肇事原因（另無照駕駛有違規定）。
    二、呂冠霆駕駛普通重型機車，雨夜行經行車管制號誌交岔
    路口，未注意車前狀況，並隨時採取必要之安全措施，且未
    開啟頭燈（自述故障），同為肇事原因。」之鑑定意見（見
    另案第564號刑事案件偵卷第102至104頁），亦同本院之認
    定。準此，本件依民法第217條第1項過失相抵規定，減輕被
    上訴人呂冠霆之賠償責任，依此計算結果，其應賠償上訴人
    系爭車輛修復費用金額應為6,400元（計算式：12,800元×1/
    2＝6,400元）。
　⒌上訴人另主張被上訴人呂冠霆寄送系爭附表三簡訊予伊，已
    構成言詞威脅恐嚇，致伊心生畏懼，身心靈受創，應負侵權
    行為損害賠償責任等情；而被上訴人呂冠霆對伊曾寄送系爭
    附表三簡訊予上訴人並不爭執，惟辯稱：系爭事故發生後，
    上訴人傳簡訊騷擾伊母親，又於調解時誣指伊父母是詐騙集
    團，伊為撞車手，利用伊車禍騙錢，伊並無恐嚇之不法侵權
    行為等語。經查：
　⑴上訴人前以被上訴人呂冠霆傳送系爭附表三簡訊，已構成言
    語威脅恐嚇，造成伊心生畏懼，而向嘉義地檢署提出恐嚇之
    刑事告訴，嗣經該署檢察官以109年度偵字第10621號為不起
    訴處分確定（下稱另案第10621號刑事案件）（見原審卷㈠第
    43至45頁）。觀諸上訴人於另案第10621號刑事案件提出之
    手機簡訊對話翻拍照片（見該案交查字偵卷第24至27頁），
    可知上訴人多次傳送訊息予被上訴人呂冠霆之母親，但雙方
    就車禍發生情形、肇事責任及賠償數額並無共識，且於被上
    訴人呂冠霆之母親表示「不好意思，我剛剛去看完監視器了
    ，我覺得有必要等鑑定出來，責任劃分，該當多少錢賠你我
    會賠你，不是你說修車多少錢我就賠你多少錢，那就失去我
    們當初報警的意義了」等情時，上訴人亦表示不予苟同。
　⑵又上訴人於系爭事故現場接受警方詢問時，確已明白表示伊
    及伊女兒均未受傷，參以被上訴人呂冠霆於警詢時陳述：因
    系爭事故，伊是騎乘機車，上訴人是駕駛汽車，上訴人一直
    跟伊說她女兒會有生命危險等不適症狀，伊認為伊騎乘機車
    所受傷害會大於汽車的駕駛人及坐在車上的乘客，才會跟上
    訴人說「要也是我怎樣，怕妳賠不起而已」等語（見另案第
    10621號刑事案件警卷第2頁），且兩造就系爭事故之發生情
    形及肇事責任各執一詞，爭執甚烈，而被上訴人呂冠霆於雙
    方爭論不休之過程中，傳送系爭附表三簡訊予上訴人（見同
    上警卷第7至9頁），客觀上尚難認係屬明確而具體將欲以何
    手段加害上訴人之事通知上訴人。又稽之上訴人隨即傳訊「
    你再繼續恐嚇！我可以用你寫出來這些字裡行間的文字舉發
    告你，不值得原諒…不好意思，我住的鄰里那很多有義氣大
    哥大姊，他們都是8大行業，願意請人吃飯，她他們會樂意
    一起陪伴」、「別鬧了？有種有尬司，儘管去告」回應被上
    訴人呂冠霆（見同上警卷第8至9頁），亦可認上訴人主觀上
    未見有何心生恐懼之情。
　⑶是故，綜合兩造互有簡訊往來之具體事實，並依其主、客情
    形為整體評價判斷，尚難遽認被上訴人呂冠霆寄送系爭附表
    三簡訊予上訴人，已構成以加害生命、身體、自由、財產等
    具體惡害通知上訴人，致生危害於安全之程度。從而，上訴
    人據以主張呂冠霆應負民法第184條第1項前段、後段規定之
    侵權行為損害賠償責任，尚非可採。
　⒍綜上以觀，上訴人所舉證據，雖可證明其因系爭事故而受有
    系爭車輛修復費用6,400元之損害，但尚不足以證明上訴人
    及其女兒因系爭事故而受有上開傷害，並因被上訴人呂冠霆
    傳送系爭附表三簡訊予伊，致其心生畏怖，危害於安全。則
    上訴人依侵權行為法律關係，請求被上訴人呂冠霆賠償系爭
    車輛修復費用損害6,400元，要屬有據，應予准許。至逾此
    部分之請求（系爭車輛其餘修復費用22,900元、上訴人精神
    慰撫金36,000元，上訴人女兒精神慰撫金30,000元，上訴人
    休養2週之工作損失11,900元，醫藥、復健費12,800元，及
    於109年8月28日至110年1月20日共5個月無法開店之營業損
    失179,900元，合計為293,500元），尚難准許。
四、綜上所述，上訴人依共同侵權行為法律關係，請求被上訴人
    張晉豪應給付上訴人993,900元，及自111年2月18日起至清
    償日止，按週年利率百分之5計算之利息；被上訴人呂冠霆
    應再給付上訴人293,500元（即扣除原審判准之6,400元部分
    ），為無理由，不應准許。從而原審就上訴人之上開請求不
    應准許部分，為上訴人敗訴之判決，並無不合。上訴論旨指
    摘原判決此部分不當，求予廢棄改判，為無理由，應駁回其
    上訴。
五、本件事證已臻明確，上訴人聲請調查被上訴人張晉豪任職公
    司之全名、地址、電話、薪資轉帳帳戶，被上訴人呂冠霆之
    工作、公司名稱，核無必要；又兩造其餘之攻擊或防禦方法
    及所用之證據，經本院斟酌後，認為均不足以影響本判決之
    結果，爰不逐一論列，附此敘明。
六、據上論結，本件上訴為無理由，依民事訴訟法第463條、第3
    85條第1項前段、第449條第1項、第78條，判決如主文。
中　　華　　民　　國　　111 　年　　8 　　月　　10　　日
                    民事第五庭  審判長法  官  藍雅清
                                      法  官  顏淑惠
                                      法  官  張季芬
上為正本係照原本作成。
不得上訴。　　　　　　　　　　　　　　　　　　　
中　　華　　民　　國　　111 　年　　8 　　月　　10　　日

                                      書記官  郭馥萱

附表一：
  ㈠於109年4月1日於「綠豆嘉義人」臉書社團，以張晉豪申辦之
    臉書帳號「張小賀」發布：「姓薛的今天再不約時間點交房
    屋還我押金訴訟狀已寫好星期一就去法院提告」等文字內容
    。
  ㈡於109年4月1日於「嘉義新鮮大小事」臉書社團，以張晉豪申
    辦之臉書帳號「張小賀」發布：「姓薛的房東租約昨天到期
    妳不來點交還押金今天再不約時間點交房屋還我押金訴訟狀
    已寫好馬上提告並公佈妳的惡行」等文字內容。　
  ㈢於109年4月5日於「嘉義市大小事」臉書社團，以張晉豪申辦
    之臉書帳號「張小賀」發布：「薛彤房東妳說我欠妳一個
    月租金現po給妳看匯款單3月31約妳點交妳不來還賴我欠妳
    房租遲遲不肯還押金按法定利率5%照算星期一就會去提告還
    有我會去大樓貼公告讓全嘉義人都知道妳的惡行」等文字內
    容。
  ㈣於109年4月10日於「爆廢公社公開版」臉書社團，以張晉豪
    申辦之臉書帳號「金賀」發布：「薛姓惡房東在嘉義市○○街
    妳公然侮辱及侵占再加上恐嚇罪都已提告要知道地址的私我
    」等文字內容。
  ㈤於109年5月4日以張晉豪申辦之臉書帳號「金賀」於臉書發布
    ：「遇到一個肖查某嗆要叫流氓靠林背年輕時也是流氓我叫
    警察來她就消失了流氓我等到晚上了怎沒看到」等文字內容
    。
　　　
附表二：　　　
  ㈠於109年4月1日簡訊內容稱「扣我押金妳要不要臉」。
　㈡於109年4月2日簡訊內容稱「妳退社團有用嗎？我會去每個社
    團PO妳的惡行別再有人受害」、「星期一之前妳不點交不還
    押金我就去那貼公告讓大家知道妳就是惡房東」。　
　㈢於109年4月5日簡訊內容稱「妳真的有夠白痴水電表又不用開
    鎖就能看到幾度懶的再跟妳這個惡房東說法院見」。
　㈣於109年4月5日簡訊內容稱「妳才一文不值可憐啊妳啊不只可
    憐還活的悲哀只會詐人錢財連佛都不願救妳因為妳造業太多
    懶的理妳法院見」。
　㈤於簡訊內容稱「妳才是無賴自己照照鏡子」、「建議妳去太
    和醫院看病」。　
　　
附表三：　　
    被上訴人呂冠霆於109年10月7日15時31分許，以其持用之00
    00000000號行動電話門號，寄送下述簡訊對話內容予上訴人
    持用之0000000000號行動電話門號：「我只撞到你車頭而已
    ，我是不知道你女兒會怎樣？要也是我怎樣，怕你賠不起而
    已，不讓直行車本來就錯喔，…如果我今天不只有擦傷呢？
    怕你整間店賣了都賠不起。我後來才知道你家裡開店呢，想
    知道為什麼我知道嗎，朋友幫我查的。…最後我想跟你講，
    別在騷擾我家人嘍，不然到時候你店裡會很熱鬧喔，我會請
    人去吃飯的，再來就看怎麼樣再說了。我鄭重的再說一次，
    別再騷擾我家人了，你的店我都查到了，我想你應該心知肚
    明啦」、「…到時候妳會後悔的」。